【裁判字號】    99,交抗,1756
【裁判日期】    990902
【裁判案由】    違反道路交通管理處罰條例
【裁判全文】
臺灣高等法院交通事件裁定            99年度交抗字第1756號
抗  告  人
即受處分人  甲○○
上列抗告人因違反道路交通管理處罰條例案件，不服臺灣臺北地
方法院民國99年7月30日所為裁定（99年度交聲字第1245號），
提起抗告，本院裁定如下：
    主  文
抗告駁回。
    理  由
一、原處分意旨略以：受處分人甲○○於民國99年2月9日飲酒後
    ，仍騎乘車牌號碼BAU-661號重型機車上路，於同日晚間10
    時45分許，行經臺北市市○○道與光復南路口時，為臺北市
    政府警察局保安警察大隊第五中隊警員石博榮、林德明當場
    攔停查獲，測得其呼氣所含酒精濃度為每公升0.3毫克，超
    過每公升0.25毫克以上未滿0.4毫克，認受處分人有違反道
    路交通管理處罰條例第35條第1項第1款之行為，當場指定應
    到案日期為99年3月9日而掣單舉發，受處分人於遭舉發違規
    之翌日即繳納罰鍰新台幣（下同）15,000元，而原處分機關
    係於99年5月25日依道路交通管理處罰條例第35條第1項第1
    款、第67條、違反道路交通管理事件統一裁罰基準及處理細
    則第44條第1項暨基準表之規定，裁處受處分人罰鍰（已繳
    納）並吊扣駕駛執照12個月，並參加道路交通安全講習等語
    。
二、原審裁定則以：異議人即受處分人固不否認其確於前揭時間
    、地點，飲酒後仍騎乘前開車輛，經警攔檢呼氣所含酒精濃
    度超過每公升0.25毫克以上未滿0.4毫克等情不諱，惟辯稱
    ：本件舉發警員係以構陷手段，誆騙伊做酒測，並出言保證
    伊酒測值未超過0.55毫克即沒事，致伊誤信為真；且警員以
    欺騙方式要求伊第2天即完納罰鍰，致伊喪失申訴權利，顯
    然違反警察職權行使法第8條之正當程序等語。經查異議人
    確於前揭時間、地點，酒後騎乘重型機車，經警測其呼氣所
    含酒精濃度超過每公升0.25毫克以上未滿0.4毫克而為警掣
    單舉發等情，為異議人所不爭執，並有臺北市政府警察局北
    市警交字第AEY520101號舉發違反道路交通管理事件通知單
    及臺北市交通事件裁決所北市裁催字第裁22-AEY520101號違
    反道路交通管理事件裁決書等在卷可稽，應堪認定。異議人
    雖以前開情詞置辯。按警察職權行使法第8條：「警察對於
    已發生危害或依客觀合理判斷易生危害之交通工具，得予以
    攔停並採行下列措施：一要求駕駛人或乘客出示相關證件或
    查證其身分。二檢查引擎、車身號碼或其他足資識別之特徵
    。三要求駕駛人接受酒精濃度測試之檢定」之規定。關於所
    謂「依客觀合理判斷易生危害之交通工具」而實施攔停並對
    駕駛者施以酒精測試之情形，內政部警政署依據司法院釋字
    第535號解釋意旨、警察勤務條例及道路交通管理處罰條例
    之規定，於90年12月18日以（90）警署行字第260843號函頒
    布「警察實施臨檢作業規定」。依前揭作業規定第7條「實
    施臨檢應遵守之事項」(八)：「實施交通稽查或處理交通事故
    ，發現駕駛人有下列情形之一時，應即依道路交通管理處罰
    條例第35條第1項，實施酒精濃度測試檢定：1.駕駛人面帶
    酒容、臉色潮紅（或鐵青）、眼神恍惚、嘔吐者。2.經警察
    人員聞得駕駛人有明顯酒味者。3.經酒精檢知器測得駕駛人
    有飲酒反應者。」規範明確。本件舉發警員係因異議人所駕
    機車大燈未亮而攔停，於攔查言談過程中，舉發警員發覺異
    議人散發酒氣，始對異議人進行酒精濃度檢測一情，業經異
    議人於前開聲明異議狀自承確於晚飯時飲酒等情不諱，並有
    臺北市政府警察局保安警察大隊99年7月8日北市警保大行字
    第09930821100號函附卷可憑，足徵本件舉發員警攔檢異議
    人時，係有相當理由認異議人有易生危害之不安全酒後駕車
    行為，其對異議人施以酒精濃度測試，並無違法之處，是異
    議人所辯乃卸責之詞，無足可採。則異議人於前揭時、地酒
    後騎機車並其酒測值超過規定標準之違規酒駕行為，洵堪認
    定。從而，原處分機關依道路交通管理處罰條例第35條第1
    項第1款、第67條、違反道路交通管理事件統一裁罰基準及
    處理細則第44條第1項暨基準表之規定，裁處受處分人罰鍰
    15,000元（已繳納），並吊扣駕駛執照12個月，並參加道路
    交通安全講習，核無違誤，異議無理由，應予駁回。
三、抗告意旨略以：本件舉發員警係以構陷手段，誆騙伊做酒測
    ，並保證伊酒測值未超過0.55毫克即沒事，致伊誤信為真；
    事後警員辯稱發覺抗告人散發酒氣，實為卸責之詞，又警察
    職權行使法第8條「警察對於已發生危害或依客觀合理判斷
    易生危害之交通工具…」規定且須遵照「警察實施臨檢作業
    規定」，然抗告人遭臨檢時神色正常，口齒清晰，客觀並無
    易生危害情事，原審遽採警員所辯，似有偏頗等。
四、按道路交通管理處罰條例所稱之汽車，依該條例第3條第8款
    規定，包括機器腳踏車在內；又汽機車駕駛人飲用酒類或其
    他類似物後，其吐氣所含酒精濃度超過每公升0.25毫克以上
    者，不得駕車，再汽車駕駛人，駕駛汽車經測試檢定，酒精
    濃度超過規定標準者，處15,000元以上60,000元以下罰鍰，
    並當場移置保管該車輛、吊扣其駕駛執照1年及接受道路交
    通安全講習，道路交通安全規則第114條第2款及道路交通管
    理處罰條例第35條第1項第1款、第24條第1項第2款分別定有
    明文。而汽車駕駛人飲用酒類或其他類似物後其吐氣所含酒
    精濃度超過每公升0.25毫克以上未滿0.4毫克或血液中酒精
    濃度超過百分之0.05以上未滿0.08，依違反道路交通管理事
    件統一裁罰基準及處理細則第44條第1項暨違反道路交通管
    理事件統一裁罰基準表（下稱基準表）之規定，尚須依行為
    人所駕駛車輛之種類及有無在應到案日期前到案等二項因素
    決定應對行為人所處罰鍰之數額。是行為人如係騎乘機車即
    機器腳踏車，經測試檢定其吐氣所含酒精濃度超過每公升0.
    25毫克以上未滿0.4毫克或血液中酒精濃度超過百分之0.05
    以上未滿0.08毫克而為警舉發，於舉發違反道路交通管理事
    件通知單上所載之應到案日期前繳納或到案聽候裁決，並經
    主管機關調查後仍認定其有上開違規行為而裁決者，依違反
    道路交通管理事件統一裁罰基準及處理細則第44條第1項及
    基準表之規定，應對該行為人處以15,000元之罰鍰，並吊扣
    駕駛執照1年及應參加道路交通安全講習。經查：抗告人即
    受處分人確於前揭時間、地點，酒後騎乘重型機車，經警測
    其呼氣所含酒精濃度超過每公升0.25毫克以上未滿0.4毫克
    而為警掣單舉發等情，為抗告人所不爭執，並有臺北市政府
    警察局北市警交字第AEY520101號舉發違反道路交通管理事
    件通知單及臺北市交通事件裁決所北市裁催字第裁22-AEY52
    0101號違反道路交通管理事件裁決書等可稽，堪予認定。抗
    告人雖以前開情詞置辯。按警察職權行使法第8條：「警察
    對於已發生危害或依客觀合理判斷易生危害之交通工具，得
    予以攔停並採行下列措施：一要求駕駛人或乘客出示相關證
    件或查證其身分。二檢查引擎、車身號碼或其他足資識別之
    特徵。三要求駕駛人接受酒精濃度測試之檢定」之規定。就
    所謂「依客觀合理判斷易生危害之交通工具」而實施攔停並
    對駕駛者施以酒精測試之情形，內政部警政署依據司法院釋
    字第535號解釋意旨、警察勤務條例及道路交通管理處罰條
    例之規定，於90年12月18日以（90）警署行字第260843號函
    頒布「警察實施臨檢作業規定」。依前揭作業規定第7條「
    實施臨檢應遵守之事項」(八)：「實施交通稽查或處理交通事
    故，發現駕駛人有下列情形之一時，應即依道路交通管理處
    罰條例第35條第1項，實施酒精濃度測試檢定：1.駕駛人面
    帶酒容、臉色潮紅（或鐵青）、眼神恍惚、嘔吐者。2.經警
    察人員聞得駕駛人有明顯酒味者。3.經酒精檢知器測得駕駛
    人有飲酒反應者」規定甚明，參以交通警察或依法令執行交
    通稽查任務之人員，開單舉發違反道路交通管理處罰條例所
    列之違規事實，經公路主管機關或警察機關所為之裁決處罰
    ，本質上為行政處分，係公務員基於職務上權力依法就特定
    具體事件所為具公法上效果之單方行政行為，基於公務員為
    公法上行為具有公信力之原則，該行政處分可被推定為真正
    ，其據此依法處分之事實認定，應可推定為正確無誤，故本
    此公信原則，立法者賦予行政機關制定違反道路交通事件統
    一裁罰標準及處理細則，使執勤警員得當機處分以達其維護
    交通秩序、安全之行政目的；反之，若謂公務員一切行政行
    為均須預留證據以證其實，則國家之行政行為勢必窒礙難行
    ，且相關行政目的亦難達成，故刑事訴訟法就犯罪證據有關
    規定中，與屬行政秩序罰之交通違規裁罰本旨不合部分，不
    在準用之列。從而，交通違規行政爭訟之舉證責任原理，非
    如刑事案件，必須超越任何合理懷疑，始可為有罪判決之嚴
    格程度，而應與民事訴訟之舉證責任原理相類似，即基本上
    應就行政機關與人民各自主張有利於己之事實，分配其應負
    之舉證責任，而非逕予準用刑事訴訟法上之「無罪推定」原
    則，此觀諸行政訴訟法第136條規定行政訴訟程序準用民事
    訴訟法第277條舉證責任分配原則之立法意旨，即可明瞭。
    查本件舉發警員係因抗告人騎機車大燈未亮而攔停，於攔查
    言談過程中，舉發警員發覺抗告人身上散發酒氣，乃對抗告
    人進行酒精濃度檢測一情，此為抗告人所自承不諱，並有臺
    北市政府警察局保安警察大隊99年7月8日北市警保大行字第
    09930821100號函附卷可憑，足徵本件舉發警員攔檢抗告人
    時，係因抗告人於夜間行車未開大燈及言談間散發酒氣，則
    本件執勤警員依上諸情況，認抗告人有酒後騎重型機車之情
    形，對公眾人車來往之安全已造成實害危險，為依客觀合理
    判斷易生危害之交通工具，因而對抗告人進行攔停並酒測行
    為，核其所為，符合警察職權行使法第8條第1項所規定之法
    定程序；從而，本件事證明確，抗告人於前揭時、地酒後騎
    機車，其酒測值超過規定標準之違規酒駕行為，洵堪認定，
    抗告人猶執前詞置辯，顯無可採。綜上，警員於上開時、地
    對抗告人實施酒測之程序及舉發過程，均無不當，抗告人所
    辯，不足採信。原審以抗告人違規行為事證明確，認定原處
    分機關依前開道路交通管理處罰條例之規定，裁處抗告人罰
    鍰15,000元（已繳納）並吊扣駕駛執照12個月、施以道路安
    全講習，核無違誤，因而駁回抗告人於原審之異議，揆諸前
    揭規定，並無不當；抗告意旨，仍執陳詞，指摘原裁定不當
    ，核無理由，抗告應予駁回。
五、依道路交通管理處罰條例第89條，道路交通案件處理辦法第
    26條，刑事訴訟法第412條，裁定如主文。
中    華    民    國    99    年    9     月    2     日
                  刑事第十一庭  審判長法  官  許宗和
                                      法  官  林海祥
                                      法  官  潘進柳
以上正本證明與原本無異。
不得再抗告。
                                      書記官  任正人
中    華    民    國    99    年    9     月    2     日

司法院資訊處製作；財團法人民間司法改革基金會備份。
